臺灣彰化地方法院民事裁定
111年度消債更字第33號
聲  請  人  
即  債務人  陳健民  
代  理  人  陳盈壽律師
上列聲請人因消費者債務清理事件聲請更生，本院裁定如下：
    主  文
債務人甲○○自民國111年5月10日下午4時起開始更生程序，並命
司法事務官進行本件更生程序。
    理  由
一、按債務人不能清償債務或有不能清償之虞者，得依本條例所
     定更生或清算程序，清理其債務；債務人無擔保或無優先
    權 之債務總額未逾新臺幣 1,200 萬元者，於法院裁定開始
    清算程式或宣告破產前，得向法院聲請更生；消費者債務清
    理條例（下稱消債條例）第 3 條、第 42 條第 1 項分別定
    有明文；因債務人之清償能力係處於流動性狀態，聲請時與
    法院裁定時之清償能力未必一致，應以法院裁定時為判斷基
    準時。次按債務人對於金融機構負債務者，在聲請更生或清
    算前，應向最大債權金融機構請求協商債務清償方案，或向
    其住、居所地之法院或鄉、鎮、市、區調解委員會聲請債務
    清理之調解；消債條例第 151 條第 1 項亦有明文；此係採
    前置協商主義，債務人於協商程序中，自應本於個人實際財
    產及收支狀況，依最大誠信原則，商討解決方案，如終究不
    能成立協商，於聲請更生或清算時，法院審酌上開條文所謂
    「不能清償或有不能清償之虞」，允宜綜衡債務人全部收支
    、信用及財產狀況，評估是否因負擔債務，而不能維持人性
    尊嚴之最基本生活條件，所呈報之各項支出，是否確屬必要
    性之支出，如曾有協商方案，其條件是否已無法兼顧個人生
    活之基本需求等情，為其判斷之準據。復按法院開始更生程
    序之裁定，應載明其年、月、日、時，並即時發生效力；前
    項裁定不得抗告，並應公告之；法院裁定開始更生或清算程
    序後，得命司法事務官進行更生或清算程序；消債條例第 4
    5 條、第 16 條第 1 項前段亦分別定有明文。
二、本件聲請意旨略以：
　　聲請人積欠無擔保或無優先權債權人之債務共計新臺幣（下
    同）598,838 元，前與最大債權金融機構債權人台北富邦商
    業銀行股份有限公司前置調解不成立；現為計程車司機，每
    月平均營收約 70,000 元，扣除成本及費用餘約 24,000 元
    ，別無其它財產；每月必要支出約 21,700 元（債務人個人
    必要生活費用 13,200 元；與配偶扶養二名未成年子女，扶
    養費負擔共 8,500 元），且未經法院裁定開始清算程序或
    宣告破產，最近二年內亦無國內外股票、期貨、基金或其他
    投資；因有不能清償債務之情事，爰請求准予裁定開始更生
    程序等語。
三、經查：
　㈠程序方面：
　　聲請人前與最大債權金融機構債權人台北富邦商業銀行股份
    有限公司進行前置調解，惟調解不成立一節，業據本院依職
    權調閱本院111年度司消債調字第29號卷宗核閱無訛，是本
    件更生聲請符合消債條例第151條所定之前置協商要件。
　㈡聲請人之債務概況：
　　依財團法人金融聯合徵信中心之債權人清冊，以及債務人與
    各債權人之呈報，聲請人無擔保債務餘額合計為 2,538,645
     元在卷可參（前置調解卷第34頁；聲請更生卷第141頁、第
    149頁、第155頁），較聲請人所呈報之數額為多。
　㈢聲請人之資力狀況：
　　債務人現為計程車司機，每月平均營收約 70,000 元，扣除
    成本及費用餘約 24,000 元，別無其它財產，此有債務人之
    營業所得資料、小規模營業損益表、中華郵政存簿儲金簿、
    全國財產稅總歸戶財產查詢清單、綜合所得稅各類所得資料
    清單等影本；另有本院依職權調閱稅務電子閘門財產所得調
    件明細表、勞保資料及向財政部中區國稅局彰化分局函查綜
    合所得稅各類所得資料清單在卷可稽，是聲請人尚未逾消債
    條例第 2 條所定營業額平均每月新臺幣二十萬元以下者。
　㈣聲請人之支出狀況：
　　⒈按債務人必要生活費用，以最近一年衛生福利部或直轄市
      政府所公告當地區每人每月最低生活費 1.2 倍定之；受
      扶養者之必要生活費用，準用第一項規定計算基準數額，
      並依債務人依法應負擔扶養義務之比例認定之；債務人釋
      明更生期間無須負擔必要生活費用一部或全部者，於該範
      圍內，不受最低數額限制；債務人證明確有必要支出者，
      不受最高數額及應負擔比例之限制；消債條例第 64 條之
       2 第 1 項至第 3 項定有明文。
　　⒉本件債務人主張每月必要支出約 21,700 元（債務人個人
      必要生活費用 13,200 元；與配偶扶養二名未成年子女，
      扶養費負擔共 8,500 元），有戶籍謄本在聲請更生卷第2
      3頁可參。是依民法第 1114 條、第 1115 條第 1 項至第
       3 項、第 1117 條之規定意旨，以及衛生福利部公布每
      人每月最低生活費用支出標準之 1.2 倍計算民國111年臺
      灣每人每月最低生活費用約 17,076 元（計算式：14,230
      1.2＝17,076），則聲請人主張其個人必要生活費用僅 13
      ,200 元、與配偶扶養二名未成年子女負擔僅 8,500元，
      合計每月必要支出為 21,700 元，低於上開標準，乃合理
      且必要之費用，於法有據。
　㈤依上所述，聲請人每月薪資所得約 24,000 元，扣除其每月
    必要支出 21,700 元後，僅餘 2,300 元可供清償所積欠之
    債務，對照其所負之債務 2,538,645 元，應認聲請人有不
    能清償債務之情事，遑論尚有利息及違約金待清償。是聲請
    人實有藉助更生制度調整其與債權人間之權利義務關係而重
    建其經濟生活之必要，洵可認定。
四、據上論結，本院綜合聲請人之清償能力，堪認聲請人客觀上
    對已屆清償期之債務有不能清償或難以清償之虞，又其所負
    無擔保或無優先權之債務未逾 1,200 萬元，且未經法院裁
    定開始清算程序或宣告破產。復查本件無消債條例第 6 條
    第 3 項、第 8 條或第 46 條各款所定駁回更生聲請之事由
    存在，則聲請人聲請更生，洵屬有據，應予准許。至聲請人
    於更生程序進行中，應說明就前揭財產是否一併納入更生方
    案；並提出足以為債權人會議可決或經法院認為公允之更生
    方案以供採擇。而司法事務官於進行本件更生程序、協助聲
    請人提出更生方案時，亦應依聲請人之薪資變化、社會常情
    及現實環境衡量聲請人之償債能力，並酌留其生活上應變所
    需費用，進而協助聲請人擬定允當之更生方案，始符消債條
    例重建債務人經濟生活之立法目的，附此敘明。
五、本件聲請更生事件，既已准許而即時生效，爰依消債條例第
    11條第1項、第45條第1項、第16條第1項，裁定如主文。
中　　華　　民　　國　　111 　年　　5 　　月　　10　　日
                  民事第四庭    法  官　李言孫
以上正本係照原本作成。
不得抗告。
中　　華　　民　　國　　111 　年　　5 　　月　　10　　日
                                書記官  梁永慶